臺灣高等法院刑事裁定
110年度毒抗字第1594號
抗  告  人
即  被  告  馮同璋



上列抗告人因違反毒品危害防制條例案件，不服臺灣士林地方法
院中華民國110年10月29日裁定（110年度毒聲字第760號），提
起抗告，本院裁定如下：
    主  文
抗告駁回。                                             
    理  由
一、原裁定意旨略以：抗告人即被告甲○○基於施用第二級毒品之
    犯意，於民國110年4月28日上午11時51分許為警採尿前96小
    時內某時許，在不詳地點，施用第二級毒品甲基安非他命1
    次之事實，有台灣尖端先進生技醫藥股份有限公司110年5月
    11日濫用藥物檢驗報告、應受尿液採驗人尿液檢體採集送驗
    紀錄在卷可稽。又被告前因施用毒品案件，經臺灣臺北地方
    法院以83年度毒聲字第1815號裁定令入勒戒處所施以觀察、
    勒戒後，因認無繼續施用毒品之傾向，於91年8月23日釋放
    出所，並經臺灣臺北地方檢察署檢察官以91年度毒偵緝字第
    190號為不起訴處分確定，被告本件施用毒品犯行，屬觀察
    、勒戒執行完畢後3年後再犯，且檢察官聲請觀察、勒戒亦
    屬檢察官之職權，非法院所得介入審酌，法院原則上應尊重
    檢察官職權之行使，爰依修正後毒品危害防制條例第20條第
    1項、第3項及觀察勒戒處分執行條例第3條第1項之規定，裁
    定將被告送勒戒處所觀察。
二、抗告意旨略以：被告前於91年間經觀察、勒戒，已戒除毒品
    ，其後未再施用毒品。本件係因被告過敏、氣喘等因素，經
    友人介紹服用中藥麻黃湯，且被告為追求成效，採用一天三
    次服用中藥麻黃湯，導致尿液檢驗結果呈陽性反應，而國防
    醫院三軍總醫院就診之門診病歷、診斷證明書亦證明被告有
    氣喘病史並前往就醫。被告為求自清，更提出110年以來之
    尿液受檢紀錄，均呈陰性反應，可見被告之情形與一般吸毒
    者之常情不同。被告並未施用毒品，原審法院不察，請求撤
    銷原裁定重為裁定云云。
三、按犯毒品危害防制條例第10條之罪者，檢察官應聲請法院裁
    定，或少年法院（地方法院少年法庭）應先裁定，令被告或
    少年入勒戒處所觀察、勒戒，其期間不得逾2月；為觀察、
    勒戒或強制戒治執行完畢釋放後，3年後再犯第10條之罪者
    ，適用前二項之規定，毒品危害防制條例第20條第1項、第3
    項定有明文。
四、經查：
㈠、被告雖否認有施用毒品甲基安非他命犯行，惟其於110年4月2
    8日11時51分許為警採集之尿液，經送台灣檢驗科技股份有
    限公司濫用藥物實驗室以酵素免疫分析法（EIA法）初驗及
    氣相層析/質譜儀法（GC/MS法）複驗檢驗結果確呈甲基安非
    他命陽性反應，且檢出之甲基安非他命濃度為555ng/ml、安
    非他命濃度則為235ng/ml（見毒偵卷第11頁），而行政院衛
    生福利部依毒品危害防制條例第33條之1第3項所訂定之濫用
    藥物尿液檢驗作業準則第18條第1項規定，以氣相層析質譜
    儀分析方法進行確認檢驗結果，甲基安非他命500ng/mL且其
    代謝物安非他命之濃度在100ng/mL以上者，應判定為陽性。
    本件被告上開尿液檢驗報告中，甲基安非他命之濃度超出閾
    值500ng/mL，且其代謝物安非他命之濃度在100ng/mL以上，
    有上開公司110年5月11日出具之濫用藥物檢驗報告、應受尿
    液採驗人尿液檢體採集送驗紀錄各1份（見毒偵卷第10-1至1
    1頁）在卷可憑。參酌行政院衛生署藥物食品檢驗局81年2月
    8日藥檢一字第001156號函示，甲基安非他命經口服投與後
    約70%於24小時內自尿液中排出，約90%於96小時內自尿液中
    排出，由於甲基安非他命成分之檢出與其投與方式、投與量
    、個人體質、採尿時間與檢測儀器之精密度等諸多因素有關
    ，因此僅憑尿液中呈安非他命陽性反應，並無法確實推算吸
    食時間距採集時間之長短，惟依上述資料推斷，最長可能不
    會超過4日。是以，被告上開尿液檢體送驗結果既呈甲基安
    非他命陽性反應，且該結果係採用氣相層析質譜儀法進行確
    認，已足排除被告因服用藥物導致毒品偽陽性反應之可能性
    ，顯見被告在經警採尿前回溯96小時內之某時點（不含為警
    逮捕之公權力拘束時間），確有施用第二級毒品甲基安非他
    命之犯行無訛。
㈡、抗告意旨雖以前詞置辯，惟查：
　⒈臺灣高雄、新北地方法院曾就治療上呼吸道感染之麻黃湯等
    藥物分別函送法務部調查局，查詢人體服用麻黃湯後，經採
    驗尿液檢驗是否可檢出安非他命、甲基安非他命成分，經該
    局94年3月7日調科壹字第09400096550號檢驗通知書、107年
    6月12日調科壹字第10703243660號分別函覆略以：「以氣相
    層析質儀分析法及化學呈色分析法檢驗結果，並未發現有任
    何甲基安非他命成分」、「單純服用來函附件藥物所排出之
    尿液，不會檢出甲基安非他命或安非他命成分」。另臺灣屏
    東地方法亦曾將麻黃湯等藥物送行政院衛生署管制藥品管理
    局檢驗，其結果亦為該藥物不含甲基安非他命成分，且施用
    該藥物於尿液中亦不會檢驗出甲基安非他命之藥物及代謝物
    ，有臺灣新北地方法院107年度易字第124號刑事判決、臺灣
    屏東地方法院93年訴字第144號刑事判決、臺灣高雄地方法
    院93年度簡上字第813號刑事判決在卷可佐（見毒偵卷第53
    至65頁），可見服用麻黃湯並不會檢出甲基安非他命或安非
    他命成分。
　⒉被告於偵查中雖曾提出苗栗可迅診所藥袋，惟經檢察官當庭
    檢視，就診日期為110年8月27日，與本案犯罪日期已距4個
    月之久，顯與本案無關。另經檢察官追問其所謂大陸成藥究
    竟為何、現在何處？被告亦無法指明其藥名、成分，且改口
    已經丟掉了，於109年6、7月就已經吃完了云云，其辯解要
    屬卸責之詞，不足採信。
  ⒊又依檢察官向國防醫學院三軍總醫院調閱被告之門診病例，
    被告尿液檢驗結果雖呈安非他命類陰性反應，惟係110年9月
    之事，惟與本件案發時間明顯無關。遑論於此之前（110年7
    月至8月）被告多次在醫院之採尿結果被醫院註記『疑似自來
    水』、『不可靠』、『加強保管監督』等文字，顯見被告上開所
    辯並非可採。況且，被告於110年7月21日門診時曾自述3天
    前仍有施用安非他命、每週2-3次等語，亦可知被告於110年
    4月28日之後仍有施用毒品，有國防醫學院三軍總醫院110年
    10月8日院三醫資字第1100055009號函附三軍總醫院110年7
    月22日、同年月29日、同年8月5日、同年9月22日門診病歷
    、檢驗分析報告單及110年9月22日診斷證明書在卷可查（見
    毒偵卷第93至114頁），益徵被告施用毒品成癮，被告稱其
    並未成癮，與一般吸毒者不同，亦非可採。
㈢、被告前因施用毒品案件，經臺灣臺北地方法院以83年度毒聲
    字第1815號裁定令入勒戒處所施以觀察、勒戒後，因認無繼
    續施用毒品之傾向，於91年8月23日釋放出所，並經臺灣臺
    北地方檢察署檢察官以91年度毒偵緝字第190號為不起訴處
    分確定，有本院被告前案紀錄表附卷可稽，被告所為本件施
    用毒品之犯行係屬前次觀察、勒戒執行完畢3年後再犯。檢
    察官於聲請書中亦已說明被告一再飾詞狡辯否認犯罪，可見
    被告無誠實面對毒癮之決心與勇氣，其自我認知及約束能力
    明顯欠佳，且被告亦已明確表示不用接受戒癮治療，本件自
    應以強制性之機構處遇較能收戒除毒癮之效。是檢察官斟酌
    被告之個案情形，認以向法院聲請觀察、勒戒始能達成戒癮
    治療之目的，而不為附命完成戒癮治療之緩起訴處分，因此
    向原審法院聲請裁定將被告送勒戒處所，以查其是否仍有施
    用毒品傾向，並據以斷定幫助其澈底戒毒之方法，並無違反
    比例原則或明顯裁量怠惰、恣意濫用裁量之情事。揆諸前開
    規定，並參酌最高法院109年度台上大字第3826號裁定意旨
    ，檢察官聲請將被告令入勒戒處所觀察、勒戒，於法並無不
    合。
五、綜上所述，原審以檢察官聲請意旨並無不合，依據毒品危害
    防制條例第20條第1項、第3項及觀察勒戒處分執行條例第3
    條第1項，裁定被告應送勒戒處所觀察、勒戒，經核其認事
    用法並無違誤。抗告意旨徒以前詞指摘原裁定不當，請求撤
    銷原裁定，要無理由，應予駁回。
據上論斷，應依刑事訴訟法第412條，裁定如主文。
中　　華　　民　　國　　110 　年　　11　　月　　23　　日
     　　　　　　 刑事第十六庭  審判長法　官  葉騰瑞
                                      法　官  古瑞君
                                      法　官  廖紋妤
以上正本證明與原本無異。
不得再抗告。
                                      書記官  江珮菱
中　　華　　民　　國　　110 　年　　11　　月　　25　　日